【裁判字號】    95,上訴,123
【裁判日期】    950502
【裁判案由】    違反毒品危害防制條例等
【裁判全文】
臺灣高等法院臺南分院刑事判決         95年度上訴字第123號
上  訴  人
即  被  告  丙○○
                    （現另案於台灣雲林第二監獄執行中）
選任辯護人  洪梅芬  律師
            李季錦  律師
            李佳冠  律師
上列上訴人因違反毒品危害防制條例等案件，不服臺灣雲林地方
法院94年度訴字第484號中華民國94年12月30日第一審判決（起
訴案號：臺灣雲林地方法院檢察署94年度偵字第385號），提起
上訴，本院判決如下：
    主  文
上訴駁回。
    事  實
一、丙○○前於民國81年間因槍砲案件，經臺灣高等法院台中分
    院（下稱台中高分院）判處有期徒刑7月，緩刑3年確定；惟
    在假釋期間，又於82年間因煙毒案件，經臺灣台中地方法院
    （下稱台中地院）判處有期徒刑3年2月，經上訴後，為台中
    高分院駁回上訴確定，前開緩刑並經撤銷；嗣又於84年間因
    煙毒、麻藥案件，經台中地院合併判處有期徒刑3年4月，經
    上訴後，為台中高分院駁回上訴確定，而與上開槍砲、煙毒
    案件併付執行，自84年8月4日刑期起算，指揮書執畢日期為
    91年7月2日，嗣於87年9月16日因縮短刑期假釋出獄，並於
    91年4月13日縮短刑期假釋期滿，其未執行之刑，以已執行
    論。詎丙○○仍不知悔改，明知海洛因係毒品危害防制條例
    所明定之第一級毒品，不得持有及販賣，竟基於販賣第一級
    毒品海洛因以營利之犯意，於94年1月13日下午23時許在台
    中市南屯區○○○○街189之4號A棟7樓住處，以9萬元之價
    格，販賣淨重17.99公克之海洛因1包與王意吉（起訴書誤載
    販賣海洛因之時間、地點為94年1月13日下午6時46分在台中
    市南屯區○○○○街189之4號A棟7樓附近）。嗣王意吉離開
    丙○○上開住處後未幾，隨即為警於同年月14日凌晨零時30
    分許，在台中市南屯區○○○○街與大聖街口查獲，並扣得
    海洛因1包，並循線於同日4時許前往丙○○上開住處經丙○○同意後搜索，當場扣得序號00000000000000 0號行動電話
    （含門號00000000 00號SIM卡1張）、序號000000000000000
    號行動電話（含門號0000000000號SIM卡1張，扣押物品清單
    就該扣案行動電話誤載為0000000000號）各1支及販賣海洛
    因所得餘款8萬9千元，而查得上情。
二、案經彰化縣警察局和美分局報請臺灣雲林地方法院檢察署檢
    察官偵查起訴。
    理  由
甲、程序部分：
  一、被告僅就販賣毒品部分上訴，違反槍砲彈藥刀械管制條例
      即販賣槍枝部分被告已撤回上訴，檢察官亦未上訴，此部
      分業已確定，先予敘明。
  二、按被告以外之人於檢察事務官、司法警察官或司法警察調
      查中所為之陳述，與審判中不符時，其先前之陳述具有較
      可信之特別情況，且為證明犯罪事實存否所必要者，得為
      證據。刑事訴訟法第159條之2定有明文。所謂「較可信之
      特別情況」，係指先前陳述之外觀背景與證人審理中陳述
      之外觀背景相較具有特別情況，而使其較審判中之陳述為
      可信，而非指先前陳述有比審判中陳述「內容」較可信之
      特別情況，蓋在審判程序中，審判者或可判斷證人於審判
      外之陳述，是否具有可信的特別情況，而認定審判外陳述
      是否可例外的具備證據能力，但審判者幾乎無法立即判斷
      證人於審判外之陳述是否較審判中之陳述「可信」，尤其
      具備證據能力與否的審查，是進行證據之過濾作用，避免
      無證據能力之證據進入審判程序，如要求審判者判斷證人
      審判外陳述是否較審判中陳述「可信」，實已進入證據力
      之衡量。經查，本件證人王意吉分別於94年1月14日1時30
      分許、7時許2次警詢中，均指證其係向被告購買毒品，惟
      其於原審審理時到庭陳證，則否認其曾向被告購買海洛因
      ，是王意吉在原審審理時所為之證述顯與其在警詢時陳述
      確有上情者不符；其次，證人王意吉既在離開被告住處後
      ，隨即於94年1月14日零時30分許遭警方查獲，並旋於同
      日1時30分許、7時許為警進行2次訊問，則王意吉在陳述
      時，應尚無充裕時間或動機去編造與知覺事實不一致之陳
      述，而不似其在原審審理時處處顯露其與被告串證之鑿痕
      ，且警詢當時其記憶猶新，亦不致發生記憶瑕疵之風險；
      再者證人王意吉於原審審理時證稱：上開筆錄上之簽名都
      是我簽的，警察在訊問我時，也沒有打我或罵我等語（見
      94年10月6日審判筆錄），而經原審當庭勘驗王意吉2次警
      詢錄音、錄影結果：第1次警詢過程中，王意吉神情自然
      輕鬆，訊問者語氣平和，王意吉也沒有藥癮發作的現象；
      第2次警訊過程中，王意吉神情較為木然，訊問者語氣平
      和，王意吉也沒有藥癮發作的現象等情，此經原審製有勘
      驗筆錄在卷可考（見原審94年11月4日審判筆錄），足見
      王意吉於警詢時所為之供述，應係本於自由意思所為之陳
      述，而在其陳述之外觀背景具有較可信之特別情況。又本
      案被告既否認販賣海洛因犯行，且在被告身上所扣得之現
      金及在王意吉身上所扣得之海洛因毒品與檢察官所提出之
      監聽譯文，尚須與王意吉在警詢時之陳述相互勾稽、印證
      ，以認定被告是否確有販賣海洛因之犯罪事實，是王意吉
      在警詢時所為之陳述自為證明犯罪事實之存否所必要；加
      以王意吉亦經以證人身分於本案原審審判時到庭接受當事
      人之交互詰問，以充分保障被告訴訟上之防禦權（大法官
      會議釋字第582號解釋意旨參照），王意吉前開之警詢筆
      錄自得為證據，而有證據能力（至其證據證明力為何，則
      係另一問題）。
乙、實體部分：
壹、販賣海洛因毒品部分：
  一、被告對於王意吉在94年1月13日23時許，前往被告位於台
      中市南屯區○○○○街189之4號A棟7樓住處換槍，並在離
      開被告住處後未幾，旋為警方在王意吉身上查獲淨重17.9
      9公克之海洛因毒品1包，嗣後警方亦在被告身上查獲8萬9
      千元現金，以及門號0000000000號行動電話為其所使用等
      事實，固不爭執，惟矢口否認有何販賣海洛因毒品之犯行
      ，辯稱：是王意吉去找我時，他身上就帶海洛因了，我本
      來已經改掉了，那一天王意吉帶海洛因來找我，而且請我
      施用海洛因，所以那一天警方才會查獲摻有海洛因之香煙
      頭3支，若我有在賣，怎麼可能只有搜到槍枝，而沒有搜
      到毒品，如果我有在賣的話，也應該會有分裝袋跟磅秤，
      且我自己有開2家車行、1家火鍋店，我身上有8、9萬元也
      不為過，如果那8、9萬元是販賣毒品所得的話，那我身上
      不就沒有錢了，且那8萬9千元是案發前向案外人乙○○調
      借30萬元，交付配偶甲○○8萬4千元，償還丁○○10萬元
      ，交付女友2萬至2萬5千元，加上自己零用錢共花費21萬1
      千元，所以剩8萬9千元云云（本院卷第72頁）；再者，我
      的綽號是「炮強」，不是「阿炮」，「阿炮」、「炮仔」
      是另有其人，如果我就是「阿炮」的話，為何監聽譯文都
      沒有出現有人這樣叫我的；又王意吉在警詢時說我賣毒品
      給他，是因為警方提供海洛因給他吃，叫他來咬我的云云
      。選任辯護人則為被告辯稱：從王意吉警詢錄音的勘驗內
      容可知，王意吉其實在很多地方是多次否認販賣海洛因與
      丙○○有關，有時候並要警察不要叫他（王意吉）亂咬，
      且王意吉也沒有具體指明他身上的毒品就是購買自丙○○
      以及購買的時間、地點、購買方式等，王意吉之指證既然
      有瑕疵，自不能以其指證作為認定被告犯罪之唯一證據；
      其次，從監聽譯文觀之，在王意吉之許多電話中都與毒品
      有關，但反觀被告方面之監聽譯文，沒有1通與毒品有關
      ，頂多只有1通簡訊，但這個應該只是被告為王意吉詢價
      的結果，並不能因此認定被告就是販毒者；再者，從王意
      吉身上所查獲的毒品，其可能性相當多，其有可能就如王
      意吉所述是在虎尾向「阿文」所購得，也有可能是王意吉
      在丙○○住處向「阿炮」所購得，另外也有可能如檢察官
      所指係向丙○○所購得，同樣地，在被告身上所查獲之現
      金，其來源之可能性也相當多，但目前並無證據證明被告
      與王意吉間有交易毒品之情況，我們不能因某甲身上有毒
      品，某乙身上有現金，而他們2人曾經碰過面，即據此認
      定該2人有交易毒品之行為云云。
  二、經查：
    (一)警方於94年1月14日凌晨零時30分許，在台中市南屯區○○○○街與大聖街口，在王意吉身上所查扣之白色粉末1
      包，經鑑定結果，確含第一級第6項毒品海洛因成分，淨
      重17.99公克（空包裝重0.89公克），純度77.42%，純質
      淨重13.93公克等情，有法務部調查局94年4月4日調科壹
      字第160002539號鑑定通知書1份在卷可憑（偵385號卷第
      52頁），是王意吉於上開時、地經警方查獲之白色粉末，
      確屬第一級毒品海洛因無訛。
    (二)證人王意吉於94年1月14日第1次警詢時陳稱：（於何時？
      何地？查獲何物？現場尚有何人？請詳述）於94年1月14
      日凌晨零時30分，在台中市○○○○街與大聖街口被警方盤
      查，當場在我攜帶紙製手提袋內查獲制式史密斯威森90手
      槍1支、彈匣2個及在我上衣左口袋內查獲第一級毒品海洛
      因1小包（毛重18.5公克）等物，當時我是獨自步行，現
      場沒有其他人員；（警方上述所查獲槍械、毒品為何人所
      有？作何用途？）警方所查獲槍械是我本身所有，毒品也
      是我自己吸食之用；（警方上述所查獲槍械、毒品來源為
      何？）槍枝來源我是向台中市1名叫「炮仔」男子以27 萬
      元向其購買，毒品也是向「炮仔」以9萬元購買吸食；（
      於何時？何地？向綽號「炮仔」購買上述槍械及毒品？）
      我約94年1月10日下午14時許，在台中市○○路統聯客運
      車站前交易，當時炮仔開其所有賓士自小客車（車號不詳
      ），我則開我自己自小客車8987-JK號，2人約於客運站前
      ，當場交易2把制式手槍，我交付27萬給炮仔，交易完成
      後我就開車回雲林。經回到家時發現其中1把槍械有所瑕
      疵有生鏽，便以電話0000000000號打炮仔0000000000號向
      其聯絡表示約於今日（14日）要拿該把有瑕疵生鏽的的槍
      枝與其交換好的槍枝（即警方今天所查獲之槍枝）；（綽
      號炮仔年籍資料為何？如何聯絡？）正確姓名我不知道，
      只知道年約40歲，我只知道炮仔住在台中市○○○○街1
      棟大樓7樓，正確住址我不知道，炮仔聯絡電話為0000000
      000號等語；於94年1月14日第2次警詢時又供陳：（現於
      本分局3組所帶回之男子丙○○，是否就是販賣槍枝及毒
      品給你之男子？是否就是你今天【14日】要拿該把有瑕疵
      生鏽槍枝與其交換好的槍枝，住在台中市○○○○街1棟
      大樓7樓之男子？）是他丙○○沒錯，但丙○○還有上游
      ，希望警方能抓到該上游；（你所持有之手槍是於何時在
      何地向丙○○所購買的？）第1次詢問筆錄時我記錯了，
      正確日期是在93年12月30日下午15時許，在台中市○○路
      統聯客運站前丙○○經手給我的；（何謂丙○○經手給你
      的？）因我所知丙○○還有上游，應該是販槍集團交由丙○○負責轉手給我的等語。因證人王意吉於原審審理時證
      稱其在警詢時藥癮發作，其當時作何陳述已記不清楚等語
      ，而被告又不同意以上開王意吉2份筆錄作為證據使用，
      原審乃當庭勘驗該2次警詢筆錄之影音光碟，勘驗結果，
      核與警詢筆錄記載內容大致相合，茲就與被告所涉販賣海
      洛因罪嫌部分有關者，摘錄如次：
      1.第1次警詢：
        問：槍枝的來源是誰？
        答：槍枝我是向台中一個叫作「炮強」的。
        問：槍枝來源啦喔。
        答：嘿。
        問：我是向... ，槍枝來源咩，我是向台中市一名。
        答：一名叫「炮ㄟ」。
        問：一名叫「炮強」，括弧。
        答：沒有，要說「炮ㄟ」，「炮ㄟ」，我知道「炮ㄟ」
            。
        問：我跟你講說「炮強」啦，沒有錯啦。
        答：因為我講話，我要講這事實啊。
        問：喔，「炮ㄟ」，「炮仔」啦、「炮仔」啦。男子（
            紀錄者同時：男子）啦，跟他買的嗎？
        答：嘿，所買。
        問：多少（紀錄者插話：多少？）買的？
        答：27萬。
        問：27萬啦。向其購買。阿毒品呢？也是跟他拿的？
        答：嘿，也是叫「炮仔」。
        問：毒品買多少？
        答：毒品買9萬。
        紀錄者：嘿，今天查到的這些東西，甚麼時候去跟他買
                的？
        答：喔。
        紀錄者：甚麼時候去跟他買的？
        問：是不是那一次、統聯那一次？
        答：那是甚麼時候，日期我也不知道。
        問：對啊，是不是統聯那一次？
        答：嘿啊，上次統聯那一次。
        問：94年啦，94年，差不多10天前了嗎？沒有啦，不到
            10天，4、5天，5、6天前了，對不對？
        答：差不多啦。
        問：在台中市○○○○路啦。
        紀錄者：好。
        問：中港路啦，那個...
        答：統聯車站啊，統聯車站前啊。
        紀錄者：用多少交易？
        問：交易，我跟你說，交易啦。
        答：27萬交易。
        問：阿當時、當時「阿炮」。
        答：「炮仔」。
        問：當時「炮仔」開其... 那個，其。
        答：其，開其所有轎車。
        紀錄者：開其轎車，車號不知道？
        答：嘿，車號不知道。
        問：自小客車啦。阿你開你的車嗎？
        答：嘿。
        問：停在車站前喔，當場交易啦。
        答：嘿啊。
        問：當場交易啦喔，阿交易完後，我就...
        答：回去啊。
        問：回雲林啦？
        答：嘿啊，回雲林。
        問：嗯，開車回雲林，回雲林啦，開車回雲林。
        答：回雲林之後，因為、因為我看東西有故障。
        問：回到家時，我發現。
        答：槍枝有故障。
        問：槍枝有所瑕疵，便以電話。
        答：以電話聯絡，於今天再換。
        問：便以電話，幾號？你用哪一支電話打，你知道嗎？
        答：那支，他的電話我忘記了，我看那個才知道。
        問：哪一支？你說哪一支就好？
        答：白色的，甚麼147，後面147。
        問：你用哪一支電話打，打給他？
        答：喔，你說我的電話嗎？
        問：嘿啊嘿啊。
        答：用0955那一支。
        問：幾號？你打幾號？
        答：那個0937（低頭查看）。
        紀錄者：再來？
        答：785147。
        問：向其聯絡，向其，向其聯絡，表示。
        答：要、要、要換...
        問：要於今天。
        答：嘿。
        旁人：阿毒品呢？
        問：毒品也是跟他買的。
        旁人：也是跟他買的？
        旁人：嘿嘿嘿，阿毒品買多少？
        問：毒品買9萬、毒品買9萬，阿槍枝買27啦。
        答：沒有喔，你不要說跟他買的，我哪有跟他買？不能
            這樣，那是你們的事情，不能‧‧‧（聽不清楚）
        問：好啦，我會處理啦。
        問：好，問喔，等一下、等一下。綽號「炮仔」的年籍
            資料？
        答：這我就不知道了。
        問：「阿炮」的正名你知道嗎？
        答：正名不知道。
        問：正確姓名我不知道啦喔。
        答：嘿，只是知道應該和我差不多年齡。
        問：只知道啦，年約。差不多幾歲？
        答：年約差不多35。
        問：差不多40歲嗯？差不多近40嗯？是不是？
        答：應該是差不了多少，差不多就好。
        問：住哪裡？還是仍住在那裡？
        答：那附近而已，我只知道住附近而已。
        問：台中市○○○○○街一棟大樓。
        問：住8樓嗎？
        答：不知道，我不知道。
        問：剛剛不是有去，你又忘記了？
        答：我之前不知道。
        問：我剛才跟你說8樓啦。
        旁人：7樓。
        問：7樓喔？7樓啦。
        答：這樣「有影沒」？（台語發音）我就不知道，如果
            說就說錯了。
        問：聯絡電話，「炮仔」聯絡電話？
        答：0000000000。
        問：只有這1支而已？
        答：嘿。
      2.第2次警詢：
        問：我跟你問喔，現在坐在那邊的男人，丙○○啦喔，
            是不是就是賣你槍跟毒品的那個人。
        答：嗯（點頭）。
        問：這裡有那個啦（指錄影）
        答：我知道。因為我現在所說的是事實的。
        問：嗯。
        答：因為這是，這是我的恩人的上游賣我的，就是舉起
            來... （聽不清楚）你不能說叫我咬一咬。
        問：嗯。
        答：我不好意思講。我不是說要怎麼樣啦，就是說已經
            是事實就事實，我是將事實說給你們了解。
        問：是他沒有錯，但丙○○他還有上游就是了？喔。希
            望警察可以抓起來對喔？
        （證人點頭）
        旁人：我跟你說啦，日子那天我剛剛跟你問錯啦，12月
              30啦，差不多10幾天了啦，對吧？
        （證人點頭）
        問：啊是...丙○○要還是丙○○經手的？
        答：經手的。
        問：為什麼是叫經手？
        答：因為我所知..  因我所知（國語）... 他還有上游
            ...（聽不清楚）。
        問：是什麼？
        答：販槍集團。
      凡此均經原審製有勘驗筆錄在卷可參（見94年11月4日審
      判筆錄），而據證人王意吉於上開2次警詢時所陳，可待
      說明者如次：
      1.於第1 次警詢時，證人王意吉供證其係向綽號「炮仔」
        之男子購買制式手槍及海洛因毒品等語，而於第2次警
        詢時，更明確指認其制式手槍及海洛因毒品係向被告所
        購得；而從證人王意吉指稱「炮仔」之聯絡電話為0000
        000000等語，以及該門號確為被告所使用之情觀之，證
        人王意吉所指「炮仔」之男子實即被告丙○○無誤。
      2.證人王意吉於警詢時雖未敘明購買海洛因之時間、地點
        ，惟證人王意吉於檢察官訊問時證稱：（93年12月30日
        下午3時許，在台中市○○路「統聯客運」車站前，是
        否向丙○○購買制式槍枝？）不是；（以多少錢購買？
        ）以27萬元向「炮仔」的人買的；（94年1月14日凌晨
        零時30分許，是否向丙○○購買毒品海洛因毛重18.5公
        克？）不是，毒品我本來就帶在身上；（以多少價錢購
        買？）警方當時沒有問我是向何人買的；（【提示警訊
        筆錄】）我現在回想起來，的確是向「炮仔」買的等語
        （見94年2月2日檢察官訊問筆錄）；於原審審理時復證
        述：（你在檢察官那邊說，你是在93年12月30日下午3
        時許在臺中市○○路統聯客運車站前，以27萬元向炮仔
        買2支手槍？）是；（你又說你在94年1月13日大概晚上
        11點左右，你說你的毒品毛重18.5公克也是跟炮仔買的
        ，是不是這樣？）對；（都是跟炮仔買的？）對；（94
        年1月13日當天晚上，你是不是跟炮仔交換槍枝？）對
        。那天最主要就是要換槍枝而已；（你那天在哪裡跟炮
        仔見面？）在丙○○的住處；（你94年1月13日晚上那
        天，你們除了槍枝以外，還有沒有什麼交易？）沒有；
        （你不是說有跟炮仔買毒品？）我是有跟炮仔買半領的
        海洛因；（因為你在94年2月2日剛剛給你看的檢察官訊
        問筆錄裡面你講說當天你是跟炮仔買的，我剛剛跟你確
        認，你說是，除了槍以外，還有海洛因，對不對？）對
        呀；（請確認94年1月13日當天除了交換槍枝外，還有
        買毒品？）毒品確實是我當天就買的等語（見94年10月
        6日審判筆錄），故由上開王意吉於檢察官面前及原審
        審理時之證述內容可知，證人王意吉係於94年1月13日2
        3時許，在被告前開台中市住處向「炮仔」即被告丙○○購買海洛因毒品。至證人王意吉於該次審理時又接續
        證稱：（是在當場交換槍枝跟買毒品？）沒有，不是；
        （你的毒品是在何時何地買的？）毒品當時確實是我在
        虎尾就買了，我帶在身上帶上去的；（那個毒品到底是
        什麼時間跟誰買的？）毒品我出偵查庭的時候，我已經
        有交待過了，毒品我確實是在我要去台中時，我在虎尾
        跟一個叫「阿文」的人買的，我去台中是我帶在身上的
        ，當時檢察官詢問我時，他問我說我毒品是不是跟炮仔
        買的這個問題，當時的情形說實在，我被抓到，我也是
        懷疑是被炮仔出賣，所以那種情況應該是會有所出入；
        （所以你現在的意思是說你在偵訊中說毒品是跟炮仔買
        的，是不實在的？）是，是不實在的等語，惟證人王意
        吉於警詢時就其經警方查獲之海洛因毒品係向虎尾鎮綽
        號「阿文」所買一節，全未提及；且從上開警詢錄音譯
        文觀之，在警詢伊始，王意吉即供稱係向「炮強」（按
        ：此為被告之綽號）購買槍枝，惟隨即改口稱係向「炮
        仔」購買，並刻意表明「炮仔」與「炮強」不同，在後
        續警詢時又一度有意撇清「炮仔」與毒品、槍枝之關係
        ，可見證人王意吉處處迴護被告，並無因懷疑遭被告出
        賣而誣攀被告之情，是其上開所證海洛因係向「阿文」
        所買一節，顯屬迴護被告之詞，不足採信。
      3.證人王意吉固於前開檢察官訊問及於原審審理時均證稱
        「炮仔」並非被告丙○○等語，惟從被告與證人王意吉
        在經原審隔離訊問後所得之陳述內容觀之，本院認證人
        王意吉於檢察官面前及原審審理時所證述之內容，應係
        與被告臨訟勾串之詞，自不足採信（因證人王意吉及被
        告均陳稱於93年12月30日下午3時許交易槍枝時，「炮
        仔」亦在場，而本院認「炮仔」實即被告丙○○，故以
        下所引用之筆錄，亦包括交易手槍之情節部分）：
        (1)證人王意吉之證述：（你那天【按：指94年1月13日2
          3時許】在哪裡跟炮仔見面？）在丙○○的住處；（
          槍是誰交給你的？）炮仔；（親手交給你的？）對；
          （槍枝有沒有經過丙○○轉手？）沒有；（純粹就是
          你跟炮仔之間一對一當面交換槍枝？）是，但是陳清
          強有在場；（93年12月30日那天你跟炮仔買槍枝，被
          告丙○○他有沒有在場？）有，他也有在場；（你剛
          剛說的帶到台中的海洛因是在虎尾向「阿文」買的？
          ）對；（你多少錢向「阿文」買的？）9萬元；你為
          何會帶毒品去台中？）我事先主要是要去台中換槍，
          那段時間我跟丙○○有聯絡，我說我要帶槍去跟他換
          ，那段時間因為我本身有施用海洛因，我沒有藥，我
          一定會找藥的，我在虎尾有聯絡到一個叫「阿文」的
          人，我就先跟他買，我趕時間就帶在身上去台中；（
          你那天去被告丙○○家時，阿炮已經在丙○○家了嗎
          ，還是阿炮比你晚到？）我跟丙○○聯絡時，阿炮已
          經在那裡了；（你的意思是你去丙○○家時，阿炮已
          經在被告丙○○家了？）是；（你有沒有拿海洛因給
          丙○○跟阿炮施用？）我本身沒有拿給他們施用，但
          是他們自己有沒有拿去施用我不清楚，我自己有捲來
          施用；（你跟阿炮誰先離開被告丙○○他家？）我先
          離開的；（你什麼時候跟丙○○講說你要換槍枝？）
          也是在當天即94年1月13日那天，我事先在虎尾跟他
          聯絡，時間大約在傍晚時跟他聯絡到的，聯絡到差不
          多我11點半才到台中去；（你之前有沒有跟他講過要
          跟丙○○換槍枝的事？）有，我就像電話譯文這樣講
          ；（我的意思是在94年1月13日之前？）事先我槍枝
          拿回來後，我應該馬上跟丙○○反應，要他跟炮仔講
          ，要他槍要換；（以你去買槍枝或是以94年1月13日
          換槍，是多久之前跟他講？）槍枝拿回來後，我應該
          馬上跟丙○○反應，說槍要換，但是時間是丙○○聯
          絡到的，他才敢說，他怎麼跟阿炮聯絡，約什麼時間
          是丙○○他自己決定的，因為我在這段期間從我拿到
          槍到我把槍拿去換這中間是他跟炮仔的問題，他們約
          看什麼時候跟我講，我再去台中，剛好約在94年1月1
          3日那天；（你跟丙○○是在什麼時候約在13日時換
          槍的？）是94年1月13日傍晚丙○○跟我聯絡時，他
          告訴我說，如果要換槍時，現在可以到台中來（以上
          見原審94年10月6日審判筆錄）；（93年12月30日你
          買槍枝時，當時有幾個人在場？）有2個人；（誰？
          ）「炮仔」跟丙○○；（你這邊有幾個人？）就我1
          個人；（你可不可以把交易的經過簡單說明？）當初
          約在台中統聯的時候是我拿錢去車上給「阿炮」，陳
          清強拿槍枝來給我；（你的意思是你先下車？）對，
          我先下車拿錢給「炮仔」；（到底是「阿炮」還是「
          炮仔」？）「炮仔」；（「炮仔」是那天你換槍時，
          你所說的「炮仔」是同一個人嗎？）對；（交易槍枝
          時，「炮仔」坐哪裡？）坐在車上；（車上哪裡？）
          車上前面；（誰開車？）開車我就不曉得了；（是陳
          清強還是「炮仔」開車？）我不太有印象，我不敢確
          定，總之「炮仔」就是坐前面就對了；（你把錢給「
          炮仔」時，為甚麼不順手把槍枝拿走，而要丙○○拿
          槍枝給你？）因為當時出入的人很多，那是在大路邊
          而已，我走回去丙○○再把槍枝拿給我；（丙○○拿
          給你，你就不怕路人多？）因為他有用袋子裝，我回
          車上他再把槍枝給我，這樣比較有隱密性等語（見原
          審94年12月16日審判筆錄）。
        (2)被告丙○○之供述：（94年1月13日那天，你們是在
          何處交換手槍？）在我的住處；你的詳細住處在何處
          ？）大墩11街，幾號我忘記了；（是不是起訴書所載
          ，即在台中市南屯區○○○○街189-4號7樓A棟？）對
          ；（你那天當場除了槍枝以外，王意吉他有沒有跟你
          拿何物或你有跟他拿何物？）他上來時，我有給他點
          1根海洛因的香煙抽。他上來跟我交換手槍時，他身
          上有1包藥，我有跟他點1根4號的來抽，所以現場才
          會有香煙頭；（你說那天證人王意吉有帶海洛因毒品
          上來？）對；（你那天有沒有施用毒品？）有；（你
          的毒品怎麼來的？）王意吉他拿起來時，我看到，我
          自己把他用1支來抽，我本來是沒有在抽的，我是看
          到他的東西，才把他弄1支起來抽，才會進來時驗到
          海洛因的成份；（你當天抽幾支？）1支而已；（為
          何會扣到3支煙蒂？）因為當天還有1個叫阿炮的人在
          ；（阿炮他當天為何會在你家？）事實上這些槍枝都
          是我跟阿炮拿的，我再轉交；（所以你的意思是你跟
          阿炮一起賣槍枝？）應該是，因為他是我跟證人王意
          吉共同的朋友，只是我跟王意吉比較熟，王意吉怕黑
          吃黑，所以都是跟我接洽；（那天阿炮何時到你家？
          ）他比較早到；（幾點？）94年1月13日晚上10時多
          ；（王意吉去你家之前他知不知道阿炮在你家？）我
          不知道他知不知道；（王意吉為何會去你家？）因為
          他要換槍；（阿炮為何會去你家？）因為我跟阿炮聯
          絡，說有人要換槍；（所以照你這樣講，是王意吉先
          跟你聯絡要換槍枝，所以你才聯絡阿炮，是不是？）
          是；（是阿炮先離開還是王意吉？）阿炮先離開；（
          他幾點離開？）也是差不多11點多；（阿炮離開之後
          多久，王意吉他離開？）應該是在5到10分鐘之內；
          （你跟阿炮認識多久？）1年有了。但是他真的都是
          單向的，我沒有辦法知道如何跟他聯絡；（所以你也
          不知道他的電話？）對；（那當天阿炮他怎麼會過來
          ？）因為他時常會打電話給我；（在94年1月13日之
          前他是怎麼跟你聯絡的？）因為王意吉他是前幾天就
          有在講要換槍了；（槍枝是你親手交給王意吉的？）
          是；（那天你跟阿炮最後一次是在什麼時候聯絡？）
          就是他十點多上來的時候，拿槍來的時候；（我是說
          當天他最後一次電話聯絡，你剛剛講單向，他當天最
          後一次跟你何時聯絡？）他是人跟我碰面，因為我有
          開車行，他到車行裡面找我；（他什麼時候到車行找
          你？）出事情的前幾天，我還有跟他講槍有問題，人
          家要換，然後他問我什麼時候，我就跟他確定時間，
          我說差不多13日幾點時，人家要來；（聽你這樣講，
          你的意思是你跟王意吉已經在幾天前就約好13日要來
          找你？）我是說還沒有跟他確定時間，大概這1、2天
          人家要來換，然後叫他這1、2天要聯絡；（王意吉他
          有沒有跟你講到何時要來？）當天約的；（那你為甚
          麼會跟阿炮講人家這1、2天就要來換槍？）因為槍有
          問題是王意吉他拿回去時早就講了；（王意吉沒有跟
          你講什麼時候要來，你怎麼會跟阿炮講說人家這1、2
          天要來換槍？）因為王意吉他先跟我講，槍枝有問題
          ，他跟我講，可能這1、2天要來換，然後阿炮就到車
          行找我，我就跟他講，跟他講了以後，幾乎那1、2天
          ，他都會到車行找我；（後來阿炮有沒有用電話跟你
          聯絡？）沒有；（一直到他去你家之前，從他到你車
          行跟你碰面，到他去你家之前，中間他都沒有主動打
          電話給你？）他都沒有打電話；（93年12月30日賣槍
          枝給證人王意吉時，還有誰在場？）還有阿炮；（他
          為何會在場？）因為槍枝是阿炮他拿給我的；（在交
          易時，王意吉他有沒有看到阿炮？）我不知道他有沒
          有看到，因為我下車拿給他的，我們是同一車的；（
          你的意思是阿炮他人在車上？）對（以上見94年10月
          6日審判筆錄）；（你93年12月30日下午3時許，據你
          所稱販賣2支槍枝給王意吉，這2枝槍枝是誰交給你的
          ？）是王意吉先下車到我們車上拿錢給「阿炮」，「
          阿炮」坐我後面，我開車，然後王意吉回他車上，我
          再下車到他的車旁邊，把槍枝交給王意吉；（當天王
          意吉是1個人嗎？）他1個人；（你講「阿炮」就是94
          年1月13日到你住處的「阿炮」，是同一個人是不是
          ？）是，是同一個人等語（見原審94年12月16日審判
          筆錄）。
        (3)由以上被告丙○○與證人王意吉之陳述可知，兩人固
          均指稱於93年12月30日在台中市交易槍枝及於94年1
          月13日晚間在被告住處交換槍枝時，綽號「炮仔」之
          人均在場，惟就於93年12月30日在台中市交易槍枝乙
          事，被告先是於94年10月6日審理時供稱：在交易時
          ，我不知道王意吉有沒有看到「炮仔」，因為我下車
          拿給王意吉的，我和「炮仔」是同一車的等語，嗣於
          94年12月16日審理時又改稱：是王意吉先下車到我們
          車上拿錢給「阿炮」，「阿炮」坐我後面，我開車，
          然後王意吉回他車上，我再下車到他的車旁邊，把槍
          枝交給王意吉等語，且與證人王意吉於該次審理時（
          94年12月16日）所證述之情節大致相符。按理，若被
          告與證人王意吉所述屬實，則94年10月6日該次審理
          既然離交易槍枝之時間較近，被告對於該次交易之情
          節記憶應較94年12月16日審理時所記憶者，更為清晰
          ，則何以被告未能於94年10月6日供述王意吉於該日
          交易時，曾下車將錢交給「炮仔」之情，而竟供稱不
          知王意吉是否有見到「炮仔」？且既然王意吉已下車
          將錢交給在被告車上的「炮仔」，則王意吉大可將購
          買槍枝之款項交給「炮仔」之同時，將所購買之槍枝
          直接取回至自己車上，又何須由被告冒著王意吉所稱
          怕引人側目之相同風險，下車交付槍枝給王意吉？又
          既然被告與證人王意吉能夠清晰記憶當日交易情節，
          則兩人何以對於「炮仔」當日於車上座位位置一節所
          述又見歧異？顯見被告、證人王意吉為刻意烘托出本
          案槍枝、毒品之販賣者另有其人（即渠等所稱「炮仔
          」），並順著被告於94年10月6日審理時所供稱「我
          下車拿給他（按：指下車拿槍給王意吉）」一語，而
          於94年12月16日審理時陳述如上情；再就94年1月13
          日晚間在被告住處交換槍枝乙事，被告與證人王意吉
          就何人交付槍枝給王意吉、「炮仔」與王意吉何人先
          離開被告住所等情，所陳均不相符，尤有甚者，被告
          先是供稱：因為我跟阿炮聯絡，說有人要換槍，所以
          「炮仔」來我家，是王意吉先跟我聯絡要換槍枝，所
          以我才聯絡阿炮等語，旋又改稱：我無法與「炮仔」
          取得聯繫，都是「炮仔」打電話給我，「炮仔」於換
          槍當天並未打電話給我等語，其所述前後已見不一，
          且若被告無法與「炮仔」取得聯繫，則縱使「炮仔」
          在此之前已知悉王意吉有意換槍，但在王意吉是於換
          槍當日才與被告約定前往被告住處的情況下，「炮仔
          」顯然無法知悉王意吉會於換槍當日前往被告住處，
          是被告與證人王意吉所述於換槍當日「炮仔」亦有前
          往被告住處一節，顯不足採。本院認為以被告、證人
          王意吉兩人誼屬好友（兩人相識已達10餘年），又同
          在臺灣雲林第二監獄執行（兩人均於94年1月15日入
          監），無論在獄中、在提解囚車上，均有接觸之機會
          ，由上述各情，本院認為兩人所述「炮仔」於本案中
          之角色，顯然是兩人勾串後為迴護被告之詞，自不足
          採，至為灼然。
    (三)再由被告與王意吉間通話內容而言，被告所持門號000000
      0000號行動電話與王意吉所持門號0000000000號行動電話
      ，於94年1月13日經監聽所得通話內容如下（A指王意吉，
      B指被告丙○○）：
      （18：46：12，0000000000→0000000000）
      B：喂！
      A：強哥！怎樣？
      B：他說要換就換啊！
      A：何時？
      B：現在呀！
      A：那不就現在上去！
      B：是呀！
      A：那個喔！可能會那個！
      B：什麼我聽不懂！
      A：可能拿半領啦！
      B：我現在要怎樣‧‧‧
      A：我拿上去給你啊！
      B：喔！
      A：我拿的錢先給你啊！
      B：嗯！
      A：我等一下準備一下就上去！
      （20：13：58，短訊，0000000000←0000000000）
      有210，但要18萬。
      （21：01：05，0000000000→0000000000）
      B：怎樣啦！
      A：我等一下要上去了啦！那個好啦！那個會理想嗎？
      B：就跟你說210了，還不理想！
      A：沒有啦，我是說另外那個呀！
      B：就史密斯的呀
      A：是啦，它的形體有理想嗎？
      B：有啦！
      A：含含糊糊。
      B：電話中我是要怎麼跟你講那個啦！
      A：我知道啦，好啦，我聽有啦！
      B：好啦！我等一下上去啦
      凡此有上開電話之監聽譯文、通訊監察書在卷可稽。而證
      人王意吉又證稱：半領就是海洛因的重量，1 領是1 兩，
      半領就是半兩；而210則是指海洛因的純度，海洛因最高
      純度是240，210是比較高純度的等語，並為被告所不爭執
      ，則從兩人上開通話內容觀之，除王意吉要求換槍經被告
      確認時間、地點外，王意吉另外向被告表示要可能要購買
      半兩210純度之海洛因，並表明要帶購毒的錢到台中之被
      告住處，嗣則經被告以簡訊向王意吉報價，故兩人交易海
      洛因毒品之情，至為灼然。至被告於原審審理時供稱：（
      王意吉在第一段的通話紀錄他講說他拿半領，那半領是指
      什麼？）他的意思是他要帶半領的東西上來；（那是什麼
      東西？）是海洛因，他身上有帶；（接下來，王意吉說，
      他拿的錢先拿給你，那是指何意思？）錢是代表槍械，不
      可能在電話中直接說槍；（你平常時跟王意吉講到槍時都
      怎麼講？）不一定；（你剛剛的意思是說你們有約一些暗
      語？）對，有時候會講號碼而已，有時候講一些當天要處
      理的事情；（隨便跟人家講錢，在電話中跟人家這樣講，
      人家會不會誤會？）因為王意吉他是要上來換槍；（你跟
      王意吉講時，是不是把錢當做槍為暗語？）是；（講槍時
      ，會不會用其他的暗語？）有時候會講到型號；（接下來
      8時13分時，你發1封簡訊給他，說有210的，但是要18萬
      元，那是什麼意思？）本來他還沒有上來要拿的時候，他
      向我打聽台中現在的行情，討論的是一般的行情，我打電
      話給他的意思是這樣；（為甚麼你要跟他講？）因為他有
      託我問；（在通訊監察譯文中看不出他有問你？）因為他
      在家裡，有時候他用家中電話打給我的，有時候用行動電
      話打的，他講的剛好是用行動電話就被警察錄到話；（在
      9時01分時的通聯紀錄，他說，他等一下要上去了，他問
      說東西理不理想，你跟他講就跟你說210了，還不理想，
      這是指什麼意思？）就是他跟我要確定，如果他要買的話
      ，我打聽的行情是這樣的話，就是正確的這個行情；（那
      幹嘛跟他說，「還不理想」？）沒有，我們現在在講的就
      是他在問我，我跟他講外面的東西，若有210的東西，那
      就很好了，所以才會這樣講；（你跟王意吉關於槍這個東
      西，在電話中怎麼講，你們事先有沒有約束說，以後講到
      槍就說是錢，以錢來說槍？）有；（除了說錢以外，還有
      用何方式來說槍？）還有用號碼；（你們會不會用「車」
      代稱槍枝？）會。一般的術語都會用；（你會不會用「鐵
      」？）也有；（你跟證人王意吉約定的術語，錢就代表是
      槍枝，如果你要跟他約定價錢是怎麼講的？）我們價錢都
      是當面講的；（你們在電話中講到錢是怎麼表達的？）跟
      他講價錢都是當面講的，他叫我跟他接的這段期間，大部
      分都是我們當面談的，沒有在電話中談；（你們不是說儘
      量不要講到槍枝出來，為甚麼在剛剛提示給你看的通訊監
      察譯文中會談到史密斯的字出來？）因為史密斯也可以代
      表很多事情，我也沒有提到史密斯的槍等語（見94年10月
      6日審判筆錄）；證人王意吉於同日審理時亦證稱：（你
      要去台中之前有沒有跟丙○○聯絡？）有；（你記得有講
      到什麼事情？）主要是我要拿槍去跟他換的問題，電話中
      也有談到海洛因的純度價錢，這個我們這種的都會去談論
      到；（你要去台中，你有沒有跟他講，你要帶毒品上去？
      ）當時我在跟他聯絡時，我藥就帶在身上了，我沒有印象
      有沒有跟他講我的藥有沒有帶；（你記不記得你有沒有講
      ？）我很自然，我的印象我在虎尾買時，帶在身上，我跟
      他講帶在身上的藥海洛因的純度，它的價錢，我有跟他談
      論到我身上這包藥的問題，這應該就表示他就知道了；（
      【提示通聯紀錄94年1月13日18時46分12秒到21時01 分05
      秒總共4通】，在這譯文第8行中，有一段「A：那個哦！
      可能會那個！」你講這話何意思？）我也不會講，應該也
      沒有什麼意思；（後來你說可能拿半領，是什麼意思？）
      我的意思就是我有在虎尾那邊拿半領，有錄音；（接下來
      你回答他「我拿上去給你」是什麼意思？）我要拿海洛因
      給他看；（有什麼好看的？）本身我有在施用，丙○○他
      也有在施用，常常會討論到買藥的事情，有時候我們沒有
      錢時，會一起買；（你拿給他看的意思到底是怎麼樣？）
      是要給丙○○看純度；（接下來，你說「我拿上去給你，
      他說哦，你又說我的錢先給你」這句話的意思為何？）這
      段我是在講槍的事情，跟毒品沒有關係，我是要拿槍枝上
      去換，因為在電話中我不會跟他講明，意思就是我先拿槍
      上去給他；（你所講的，我拿的錢先給你，這是什麼意思
      ，錢是指現金還是什麼？）「錢」就是槍枝的意思；（為
      何你不講「槍」而要講「錢」？）不用講那麼明；（再確
      認一次，我拿的錢先給你的上二行，你說我拿上去給你，
      這句話是什麼意思，拿什麼東西？）我要連貫講，我跟被
      告丙○○講，拿半領是我身上的海洛因，我說「我拿上去
      給你」是指我要拿海洛因給他看；（94年1月13日晚上9時
      1分05秒，有提到「A：我等一下要上去了啦！那個好啦！
      那個會理想嗎？B：就跟你說210了，還不理想」，這句話
      是不是被告丙○○他要賣毒品給你？）不是，我剛剛有強
      調過了，我要買海洛因有時會去跟被告丙○○問，看他那
      邊有沒有比較好的，如果有比較好的，我們會一起出錢去
      買；（你的意思是當天你要跟被告丙○○合買海洛因？）
      是，我事先有跟他聯絡過了，看他那邊有沒有比較好的海
      洛因；（你們會在電話中講到槍枝或是槍枝的型號）嗎？
      一般會講術語，絕對不會直接講到槍枝的型號；（同一段
      的通訊監察譯文，「A：沒有啦！我是說另外那個呀！B：
      就史密斯的呀！A：是啦，它的型體有理想嗎？B ：有啦
      ！」那個史密斯是不是手槍？）是，當時確實有說到史密
      斯手槍；（怎麼跟你前面講的不符？）那天剛好這一段，
      我要跟他換槍時，我有講到史密斯，這句話，錄音帶確實
      也是有的；（在94年1月13日20時13分58秒有一通短訊，
      短訊是0000000000傳給0000000000的電話，你有沒有收到
      這短訊？）我當時有沒有收到我沒有印象，但是我們之間
      有談到這個話題是很正常的事情；（怎麼是「很正常的事
      情」？）因為我們2人都有在施用海洛因，我們在跟人家
      買海洛因時，都會先問對方，那邊有沒有比較好的，有時
      候會談論到純度，這很正常等語。惟查，由上開通話內容
      觀之，並無法看出被告與王意吉間是單純在討論海洛因毒
      品之純度、行情，且如證人王意吉所證屬實，則當日王意
      吉既已向虎尾「阿文」購得為數不少之海洛因毒品，要無
      再購毒品而與人商討行情之急迫性；再者證人王意吉於當
      日（94年1月13日）既已與被告約定要前往被告住處，則
      若僅是討論海洛因純度、行情，王意吉大可在前往被告住
      處後與被告詳談，兩人間何須頻頻互相以電話商討此事，
      徒增被監聽之風險（從被告及證人王意吉之上開陳述可知
      ，兩人平日於電話交談中，均極為謹慎，應係擔心遭到檢
      警的監聽鎖定）？又由【18：46：12】段之錄音內容（A
      ：我拿上去給你啊！B：喔！A：我拿的錢先給你啊！B：
      嗯）觀之，在王意吉講【我拿上去給你啊】後，被告僅答
      稱【喔】，而無任何討論之情況下，王意吉接續講出【我
      拿的錢先給你啊】，顯然王意吉前後2句話所講的是同一
      件事（毒品），【我拿的錢先給你啊】是在補充解釋【我
      拿上去給你啊】的意思，斷非指兩件事（槍與毒品），是
      被告與證人王意吉上開所陳，顯然亦係臨訟勾串之詞，委
      無足採。
    (四)又警方在被告身上所扣得之8萬9千元，雖與海洛因毒品之
      交易價格9萬元相差1千元，惟被告既自承換槍當天晚上，
      王意吉離開後，其有出門前往女友住處，並交付女友2萬
      至2萬5千元等語，則其出門期間有所花費，加上先前自己
      的錢，應屬合理，故綜合以上事證，本院認為警方查扣現
      金與被告販賣海洛因毒品之時間密接，扣案之8萬9千元，
      應屬被告販賣海洛因毒品所得無訛。至被告辯稱：我自己
      有開2家車行、1家火鍋店，我身上有8、9萬元也不為過，
      如果那8、9萬元是販賣毒品所得的話，那我身上不就沒有
      錢了云云；在本院又辯稱：那8萬9千元是案發前向案外人
      乙○○調借30萬元，交付配偶甲○○8萬4千元，償還丁○○10萬元，交付女友2萬至2萬5千元，加上自己零用錢共
      花費21萬1千元，所以剩8萬9千元云云（本院卷第72 頁）
      ，證人乙○○、甲○○、丁○○、戊○○雖到本院證稱被
      告金錢來源（本院第114頁至第124頁），惟被告在警訊時
      係供稱「這8萬9千元是我在94年1月初從花旗銀行戶頭000
      0000000（帳戶為我本人丙○○所有）在不詳地點領出不
      詳金額，又從本人所經營之富樂台式涮涮鍋店內營收不詳
      金額，詳細金額我已忘記了。我又於94年初也曾以支票向
      外甥乙○○以票換得新台幣33萬元，我又於94年1月14日
      凌晨三點在女友戊○○大里住處交付新台幣2萬元給她當
      生活費。」（警185號卷第22頁反面）相互比較，來源、
      花費諸多不符，且經營事業與身上是否攜帶現金本屬二事
      ，兩者間尚無必然關係，且個人管理金錢之習慣更是千差
      萬別，身上不攜帶金錢者，大有人在，是被告上開所辯，
      尚不足使本院為有利於被告之認定。
    (五)至被告另辯稱：若我有在販賣毒品，怎麼可能只有搜到槍
      枝，而沒有搜到毒品，且也應該會搜到分裝袋跟磅秤，再
      者，我的綽號是「炮強」，不是「阿炮」，「阿炮」、「
      炮仔」是另有其人，如果我就是「阿炮」的話，為何監聽
      譯文都沒有出現有人這樣叫我的；又王意吉在警詢時說我
      賣毒品給他，是因為警方提供海洛因給他吃，叫他來咬我
      的云云。惟查，是否扣得販賣毒品工具與是否有販毒之犯
      行，並無必然關連，此尤以調貨（毒品）轉售之情形為然
      ，又或者販毒者另有貯存、分裝毒品之場所，凡此種種，
      不一而足，是於販賣毒品案件中，若經警扣得販賣毒品工
      具，當易於坐實其販毒之犯行，縱或未扣得任何販賣毒品
      之工具，若綜合其他相關事證而能查得確實有販毒之犯行
      者，亦難以未扣得任何販毒工具，而置其他事證於不論。
      次查，被告除綽號「炮強」之外，是否確無「阿炮」、「
      炮仔」之綽號，本院無法查知，且綽號之稱呼往往因對話
      之對象不同而有所差異，例如王意吉在稱呼被告時，可能
      稱呼為「強哥」或「強兄」（台語），但在和他人對話時
      ，在提到被告時，可能以其他方式稱呼，本案監聽譯文僅
      截聽部分通話內容，對象不多，從中並無法得知他人稱呼
      被告用語之全貌，是自難以監聽譯文未出現有人稱呼被告
      為「阿炮」、「炮仔」，即為有利於被告之認定。末查，
      被告所指王意吉因遭警方餵毒而為不利於被告之證詞一節
      ，不僅未能舉出任何事證供本院查核，且證人王意吉於檢
      察官訊問時亦證稱警方沒有拿毒品給我施用，只有拿香菸
      給我抽等語，是被告上開所辯，顯屬個人臆測之詞，要屬
      無稽。
    (六)販賣毒品係違法行為，非可公然為之，亦無公定價格，且
      容易分裝並增減份量，而每次買賣之價量，可能隨時依雙
      方關係深淺、資力、需求量及對行情之認知、來源是否充
      裕、查緝是否嚴緊、購買者被查獲時供述購買對象之可能
      風險之評估等，而異其標準，非可一概而論，從而販賣毒
      品之利得，除被告坦承犯行或價量俱臻明確外，委難察得
      實情，惟販賣之人從價差或量差中牟利之方式雖異，其販
      賣行為在意圖營利則同一。本案被告雖未承認販賣海洛因
      ，惟被告與王意吉非屬至親，當無可能甘冒重典而按購入
      價格轉售而不求利得之理，是被告有營利之意圖，灼然至
      明。
貳、此外，復有扣案之序號000000000000000號行動電話（含門
    號0000000000號SIM卡1張）、序號000000000000000號行動
    電話（含門號0000000000號SIM卡1張，扣押物品清單就該扣
    案行動電話誤載為0000000000號）各1支（上開兩門號之行
    動電話序號均經原審勘驗無訛，並製有勘驗筆錄在卷可考）
    及扣押物品清單在卷可稽可稽。本件事證明確，被告販賣第
    一級毒品海洛因之犯行，可以認定，自應依法論科。
參、按海洛因係毒品危害防制條例第2條第2項第1款所規定之第
    一級毒品，故核被告所為，係犯毒品危害防制條例第4條第1
    項之販賣第一級毒品罪。被告販賣海洛因前後持有毒品之低
    度行為，應為販賣之高度行為所吸收，不另論罪。又被告有
    如犯罪事實欄所載之前案犯行，此有臺灣高等法院被告前案
    紀錄表在卷可參，被告受有期徒刑執行後完畢5年以內，再
    犯本件有期徒刑以上之罪，為累犯，應依刑法第47 條之規
    定加重其刑（就販賣第一級毒品部分，法定刑死刑、無期徒
    刑部分，不得加重）。
肆、原審以被告罪證明確，因予適用毒品危害防制條例第4條第1
    項、第18條第1項前段、第19條第1項，並考量被告販賣毒品
    次數僅有1次，數量亦非詎，且販賣之對象僅有王意吉1人（
    王意吉本身平日即有吸毒惡習），顯見被告販毒之情節尚非
    重大，然販賣第一級毒品海洛因之法定刑為死刑或無期徒刑
    ，依本件實際犯罪之情狀而言，稍嫌過苛，顯屬情輕法重，
    有傷一般國民對於法律之情感，故參酌前情，爰依刑法第59
    條之規定，就被告販賣第一級毒品部分酌減其刑，並先加（
    法定刑死刑、無期徒刑部分，依法不得加重）後減。又審酌
    被告前有槍砲、煙毒、毒品勒戒、戒治等前案記錄，素行不
    佳；且被告四肢健全，竟不思正途謀生，而循非法販毒圖利
    ，犯罪之動機不良；又其僅為圖得一己之私利，亦無視於國
    家防制毒品危害之禁令，竟販賣毒品予他人，足以戕害他人
    之身心發展，而使購買而施用者導致精神障礙、性格異常，
    甚至造成生命危險之生理成癮性及心理依賴性，戕害國民身
    心健康；犯後雖坦承販賣手槍之犯行，惟就販賣第一級毒品
    部分猶仍矢口否認，態度非佳，惟被告販賣海洛因毒品之情
    節尚非重大，以及被告入獄服刑前從事車行、火鍋生意，月
    入頗豐，學歷僅國中畢業，量處被告丙○○販賣第一級毒品
    ，累犯，處有期徒刑12年6月，以示警惕。又認被告販賣毒
    品海洛因，依其犯罪性質，並不適合擔任公職及參與公共行
    政事務，有褫奪公權之必要，爰併宣告褫奪公權6年。另(一)
    扣案之毒品海洛因淨重17.99公克，應依毒品危害防制條例
    第18條第1項前段宣告沒收銷燬之。(二)次按犯第4條至第9條
    、第12條、第13條或第14條第1項、第2項之罪者，其供犯罪
    所用或因犯罪所得之財物，均沒收之，如全部或一部不能沒
    收時，追徵其價額或以其財產抵償之，毒品危害防制條例第
    19條第1項定有明文。此規定係採義務沒收主義，凡供犯罪
    所用或因犯罪所得之財物，且屬犯人所有者，均應宣告沒收
    ，不以當場搜獲扣押為限。就本件被告販賣海洛因毒品所得
    8萬9千元部分，既經扣案，自應依上開規定沒收之，至未扣
    案之1千元部分，仍應依前開規定宣告沒收之，如全部或一
    部不能沒收時，以其財產抵償之。又扣案之序號0000000000
    00000號行動電話（含門號0000000000號SIM卡1張）1支，係
    被告所有，已如前述，且經原審認定為亦屬供販賣海洛因毒
    品所用之物，亦應依前開毒品危害防制條例第19條第1項之
    規定沒收之。(三)至除去上開海洛因後所遺留之空袋1個（空
    包裝重0.89公克），係用於包裹海洛因毒品之外包裝，以防
    毒品裸露、潮濕，便於攜帶使用，顯係被告為販賣海洛因藉
    以分裝海洛因之用，惟該空袋已隨毒品海洛因一併售出，該
    空袋所有權已移轉為王意吉所有，而非屬被告所有，是此部
    分自難依同條例第19條第1項規定沒收。另扣案之煙蒂3支、
    序號000000000000000號行動電話（含門號0000000000號）1
    支，均無證據證明與本案被告所涉犯行有關，自不得宣告沒
    收。本院經核原判決就販賣毒品部分認事用法俱無不合，量
    刑亦稱妥適，被告上訴意旨，猶執前詞，否認販賣毒品，指
    摘原判決此部分不當，並無可取，為無理由，應予駁回。
據上論結，應依刑事訴訟法第368條，判決如主文。
本案經檢察官劉得鉦到庭執行職務。
中    華    民    國    95    年    5     月    2     日
                  刑事第六庭    審判長法  官  蔡崇義
                                      法  官  董武全
                                      法  官  侯明正
以上正本證明與原本無異。
如不服本判決，應於收受本判決後十日內向本院提出上訴書狀。
其未敘述上訴理由者並得於提起上訴後十日內向本院補提理由書
狀（均須按他造當事人之人數附繕本）「切勿逕送上級法院」。
                                      書記官  李育儒
中    華    民    國    95    年    5     月    3     日
附錄法條：
毒品危害防制條例第4 條第1 項。
毒品危害防制條例第4條
製造、運輸、販賣第一級毒品者，處死刑或無期徒刑；處無期徒
刑者，得併科新臺幣1千萬元以下罰金。
製造、運輸、販賣第二級毒品者，處無期徒刑或7年以上有期徒
刑，得併科新臺幣7百萬元以下罰金。
製造、運輸、販賣第三級毒品者，處5年以上有期徒刑，得併科
新臺幣5百萬元以下罰金。
製造、運輸、販賣第四級毒品者，處3年以上10年以下有期徒刑
，得併科新臺幣3百萬元以下罰金。
製造、運輸、販賣專供製造或施用毒品之器具者，處1年以上7
年以下有期徒刑，得併科新臺幣1百萬元以下罰金。
前五項之未遂犯罰之。


司法院資訊處製作；財團法人民間司法改革基金會備份。
